臺灣高等法院刑事判決　　　　　　　　94年度上易字第1535號
上　訴　人　臺灣基隆地方法院檢察署檢察官
被　　　告　乙○○
上列上訴人因被告違反動產擔保交易法案件，不服臺灣基隆地方
法院94年度易字第205號，中華民國94年5月11日第一審判決（起
訴案號：臺灣基隆地方法院檢察署94年度偵字第 116號），提起
上訴，本院判決如下：
    主  文
上訴駁回。
    理  由
一、本案經本院審理結果，認第一審判決以不能證明被告乙○○
    犯有動產擔保交易法第38條之罪，而為無罪之諭知，經核並
    無違誤，應予維持，並引用第一審判決書記載之證據及理由
    （如附件）。
二、公訴人上訴意旨以：被告於93年 6月間，即搬離台北縣瑞芳
    鎮○○路26號之2之戶籍地，同時遷移本件7073-DK號自小客
    車，而未通知告訴人和潤企業股份有限公司（下稱和潤公司
    ）等情，業據被告坦承不諱，核與告訴人指訴情節相符，足
    見被告確有將本件動產擔保附條件買賣之標的物，即7073-D
    K 號自小客車任意遷移而不停放原約定存放處所之行為。復
    參酌被告於93年7月4日給付第7期分期款後，至同年9月發生
    事故，致上開自小客車送修期間，被告不僅未依約繳款，復
    未通知告訴人，逕自將上開自小客車任意遷移等情，實難謂
    被告無為自己不法利益之意圖。原審認被告不構成犯罪，容
    有誤會。
三、惟查：被告所有之上開自小客車，自九十三年九月起，至本
    案起訴後，因車禍賠償爭議未決，乃停置於告訴人公司之新
    莊修理廠，被告並無因遷移住居處所，而故意遷移、藏匿該
    車之事。且被告於九十三年六月中旬遷移住居處後，仍於同
    年七月四日給付六月卅日之第七期款，被告顯無不法利益之
    意圖。再被告嗣後因經濟困難，未能按期繳款，乃純屬是否
    依約給付之民事糾葛，自無違反動產擔保交易法第38條之罪
    行，業據原判決詳載理由依據。公訴人上訴，猶以被告遷移
    住處時，未告知告訴人，並於給付第 7期分期款後，未再依
    約繳款等情，指稱被告有違反動產擔保交易法第38條之犯行
    ，委無可採。足見公訴人上訴，猶指被告犯罪，為無理由，
    應予駁回。
據上論斷，應依刑事訴訟法第373條、第368條，判決如主文。
本案經檢察官沈明彥到庭執行職務。
中　　華　　民　　國　　94　　年　　10　　月　　13    日
　　　　　　　　　刑事第十一庭  審判長法　官  陳祐輔
　　　　　　　　　　　　　　　　　    法　官  楊炳禎
　　　　　　　 　 　　　　　　　　　　法　官  陳國文
以上正本證明與原本無異。
不得上訴。
                                      書記官  蔡棟樑
中　　華　　民　　國　　94　　年　　10　　月　　14　　日
附件：
臺灣基隆地方法院刑事判決　　　　　　　 94年度易字第205號
公　訴　人　　臺灣基隆地方法院檢察署檢察官
被　　　告　　乙○○　女  37歲（民國○○年○月○日生）
                      身分證統一編號：Ｚ000000000號
　　　　　　　　　　  住  台北縣土城市○○路○段211號4樓
上列被告因違反動產擔保交易法案件，經檢察官聲請簡易判決處
刑（九十四年度偵緝字第一一六號），經本院認有刑事訴訟法第
四百五十一條之一第四項但書第三款情形，改依通常程序並判決
如下：
    主  文
乙○○無罪。
    理  由
一、本件公訴意旨詳如公訴人原聲請簡易判決處刑書所載（如附
    件）。
二、按犯罪事實應依證據認定之，無證據不得認定犯罪事實；不
    能證明被告犯罪者，應諭知無罪之判決，刑事訴訟法第一百
    五十四條第二項及第三百零一條第一項，分別定有明文。次
    按認定不利於被告之事實，須依積極證據，苟積極證據不足
    為不利於被告事實之認定時，即應為有利於被告之認定，更
    不必有何有利之證據；又事實之認定，應憑證據，如未能發
    現相當證據，或證據不足以證明，自不能以推測或擬制之方
    法，以為裁判基礎；被告否認犯罪事實所持之辯解，縱屬不
    能成立，仍非有積極證據足以證明其犯罪行為，不能遽為有
    罪之認定。而刑事訴訟法上所謂認定犯罪事實之積極證據，
    係指適合於被告犯罪事實之認定之積極證據而言，雖不以直
    接證據為限，間接證據亦包括在內；然而無論直接或間接證
    據，其為訴訟上之證明，須於通常一般之人均不致有所懷疑
    ，而得確信其為真實之程度者，始得據為有罪之認定，倘其
    證明尚未達到此一程度，而有合理之懷疑存在時，致使無從
    形成有罪之確信，根據「罪證有疑，利於被告」之證據法則
    ，即不得遽為不利被告之認定（最高法院三十年上字第八一
    六號、廿九年上字第三一０五號、卅年上字第一八三一號、
    四十年台上字第八六號及七十六年台上字第四九八六號判例
    意旨參照）。
三、本案公訴人以被告乙○○於民國九十二年十一月廿五日訂定
    附條件買賣契約，買受自小客車一輛，約定存放於其住居之
    戶籍地，詎被告於九十三年六月間搬家後，小客車亦遷移原
    約定存放處所，並自第八期（九十三年七月卅日）起未依約
    繳款，因認被告涉犯動產擔保交易法第卅八條之罪，固非無
    據。然經訊被告固坦承於九十三年六月中旬遷移居住處所，
    及自同年七月卅日起未繳分期款，惟辯稱：係因搬家時，資
    料遺失，嗣又遭解僱經濟發生困難，而未按期繳納，而自小
    客車則係因發生車禍，自同年九月起，即在告訴人公司（和
    潤公司）修理廠內迄今，不知要通知告訴人公司等語。
四、經查：本案系爭自小客車，自九十三年九月起，至本案起訴
    後，即因車禍損壞，與肇事對方因賠償爭議未決，仍一直停
    置在告訴人公司新莊修理廠一節，業據告訴代理人甲○○查
    証屬實到庭結証在卷（參見九十四年度偵緝字第一一六號卷
    第廿七頁訊問筆錄），被告要無因雖遷移住居處所，故意遷
    移、藏匿該車，且本案分期付款買賣，原約定每月月底付款
    ，而被告雖於九十三年六月中旬遷移，然於七月四日仍給付
    六月卅日之第七期款，此有告訴人提出之客戶繳款明細表一
    件，在卷可按，是被告辯稱其無不法意圖，應堪採信。否則
    ，被告既於六月中已搬遷，即可不必再於七月四日仍為給付
    ，且有意遷移該車，亦無庸於車禍後，將車駛至告訴人公司
    原廠修理，使告訴人公司易於發覺查獲，至買賣後因經濟困
    難未能按期繳款，乃純屬是否依約給付之民事糾葛，尚不能
    遽以認係被告不法意圖。另被告將車借予兄弟使用，嗣生車
    禍，被告稱係於車禍前二、三日，因其弟覓職所需暫借，亦
    符事理，且非動產擔保交易所禁；況汽車長期置於告訴人公
    司修理廠，告訴人本易於查証，此外，本案均查無其他任何
    積極証據，足認被告有故意遷移買賣標的物。或有何不法意
    圖，揆諸前開規定說明，本案事証不足，自應為被告無罪之
    諭知。
四、據上論斷，應依刑事訴訟法第四百五十二條、第三百零一條
    第一項，判決如主文。
本案經檢察官王亞樵到庭執行職務。
中　　華　　民　　國　　94　　年　　6 　　月　　20　　日
                  刑事第四庭審判長法  官  陳志祥
                                  法  官  楊皓清
                                  法  官  陳玉雲
以上正本證明與原本無異。
對於本件判決如有不服，應於收受送達後10日內，向本院提出上
訴書狀，上訴於臺灣高等法院，並按他造當事人之人數附具繕本
。
中　　華　　民　　國　　94　　年　　6 　　月　　20　　日
                                  書記官  王毓嫻
附件：
臺灣基隆地方法院檢察署檢察官聲請簡易判決處刑書
　　　　　　　　　　　　　　　　　　　94年度偵緝字第116號
　　被　　　告　乙○○　女　37歲（民國○○年○月○日生）
　　 　　　　　　　　　 住臺北縣瑞芳鎮○○路26之2號
　　 　　　　　　　　　 居臺北縣土城市○○路○段211號4樓
　　 　　　　　　　　　國民身分證統一編號：Ｚ000000000號
上列被告因違反動產擔保交易法案件，業經偵查終結，認宜聲請
簡易判決處刑，茲將犯罪事實及證據並所犯法條分敘如下：
 　　　　 犯罪事實
一、乙○○於民國92年11月25日，以動產擔保交易附條件買賣之
 　 方式，向和潤企業股份有限公司（下稱：和潤公司）購得車
 　 號7073--DK之自小客車一輛，為動產擔保交易之債務人。雙
 　 方約定總價金為新臺幣（下同）581904元，分48期給付，每
 　 月一期，每期付款12123元，7073--DK號之自小客車存放地
 　 點係乙○○位於臺北縣瑞芳鎮○○路26之2號戶籍地，在價
 　 金未付清之前，7073--DK號之自小客車仍屬於和潤公司所有
 　 ，乙○○僅得依約占有使用，不得任意遷移或為其他處分。
 　 詎乙○○取得7073--DK號之自小客車後，僅繳納7期價金，
 　 自93年7月30日，即第8期起，即拒不付款，且意圖為自己不
 　 法之利益，於93年6月間因故搬家後，未通知和潤公司，而
 　 逕自將7073--DK號之自小客車遷移原約定存放之處所，不知
 　 去向，致和潤公司追索無著而受有損害。
二、案經和潤公司訴請偵辦。
 　　　　 證據並所犯法條
一、證據：（一）被告乙○○之自白。（二）告訴人和潤公司之
 　 指訴。（三）動產擔保附條件買賣契約書、動產抵押設定登
 　 記申請書、繳款明細表、郵局存證信函、訪視報告書等資料
 　 附卷可稽。復參酌被告明知7073--DK號自小客車之分期款尚
 　 未付清，伊仍為動產擔保交易之債務人，竟於93年6月間，
 　 因故將該車輛遷移原約定存放地點時，未通知告訴人而任意
 　 遷移，堪認其主觀上具備不法利益意圖，其犯嫌堪予認定。
二、所犯法條：核被告乙○○所為，係違反動產擔保交易法第三
 　 十八條之罪嫌。請審酌被告並無前科，此有本署刑案資料查
 　 註紀錄表可稽，徒因一時失慮致罹刑章，歷此教訓當知警惕
 　 ，應無再犯之虞，請從輕量刑，並予宣告緩刑，以勵自新。
三、依刑事訴訟法第451條第1項聲請逕以簡易判決處刑。
 　 此　　　致
臺灣基隆地方法院瑞芳簡易庭
中　　華　　民　　國　　94　　年　　5 　　月　　11　　日
　　　　　　　　　　　　　　　檢察官　陳　慧　玲
本件正本證明與原本無異
中　　華　　民　　國　　94　　年　　5 　　月　　16　　日
　　　　　　　　　　　　　　　書記官　林　宜　佳
附錄所犯法條：
動產擔保交易法第三十八條
 　 動產擔保交易之債務人，意圖不法之利益，將標的物遷移、
 　 出賣、出質、移轉、抵押或為其他處分，致生損害於債權人
 　 者，處3年以下有期徒刑、拘役或科或併科6000元以下之罰
 　 金。
附記事項：本件係依刑事訴訟法簡易程序辦理，法院簡易庭得不
傳喚被告、輔佐人、告訴人、告發人等出庭即以簡易判決處刑；
被告、被害人、告訴人等對告訴乃論案件如已達成民事和解而要
撤回告訴或對非告訴乃論案件認有受傳喚到庭陳述意見之必要時
，請即另以書狀向簡易法庭陳述或請求傳訊。
